【裁判字號】    97,上訴,3677
【裁判日期】    971030
【裁判案由】    偽證等
【裁判全文】
臺灣高等法院刑事判決                97年度上訴字第3677號
    上  訴  人
    即  被  告  甲○○
    選任辯護人  劉志忠律師
上列上訴人因偽證等案件，不服臺灣板橋地方法院96年度訴字第
3640號，中華民國97年6月27日第一審判決（起訴案號： 臺灣板
橋地方法院檢察署96年度偵字第17938號），提起上訴， 本院判
決如下：
    主  文
上訴駁回。
    事  實
一、緣某真實姓名年籍不詳之成年男子於民國95年10月13日上午
    6時17分許，撥打電話至「賓樂交通有限公司」（ 址設臺北
    市○○區○○路327號）叫車， 要求該公司派遣計程車前往
    臺北縣永和市○○路371號，復於同日上午6時30分許，撥打
    位於同市○○路375號2某網咖店之市內電話00－00000000號
    ，與店員乙○○進行聯絡，謊稱係該網咖店蘇姓店長，因急
    需用錢，請乙○○先將當日營業收入整理好之後，再交付予
    稍後前來拿取之計程車司機林明宗（另經檢察官為不起訴處
    分），並留下行動電話門號0000000000號，請乙○○轉知該
    名計程車司機，以便連絡告知應送往何地點云云，使乙○○
    陷於錯誤，進而將新臺幣（下同）10,300元，交付予隨後駕
    駛車牌號碼899－NS號 計程車前來在上址樓下等候之林明宗
    ，同時告知前述供連絡使用之行動電話門號；該名男子又接
    續於同日上午6時45分許， 再度以蘇姓店長身分撥打電話與
    乙○○聯繫，表示因行動電話沒電，欲向乙○○借用行動電
    話，並會請剛才那位計程車司機折返拿取云云，藉此詐術手
    段，致使乙○○亦不疑有他，又將所有之MOTOROLA廠牌ZT06
    型號行動電話1支交付予林明宗。 而林明宗取得上開現金及
    行動電話後，隨即以其所有之0000000000號行動電話撥打該
    0000000000號行動電話聯絡，依不詳男子指示驅車前往甲○
    ○所工作任職、位於臺北縣鶯歌鎮○○路29巷5號前之「 司
    邁特」檳榔攤，並將上開財物交付予甲○○。蘆玟蓉明知上
    情，竟基於幫助詐欺取財之犯意，於收受上開金錢及行動電
    話後，再轉交予不詳姓名年籍之人。嗣乙○○發覺受騙報警
    處理，警方遂將林明宗以涉犯詐欺罪嫌報告臺灣板橋地方法
    院檢察署以95年度偵字第27311號案件偵辦， 詎甲○○明知
    其收受上開金錢及行動電話後，並非交付給林明宗，竟於96
    年4月20日上午10時35分許， 就林明宗所涉犯前述詐欺案件
    在臺灣板橋地方法院檢察署第305偵查庭開庭時， 以證人身
    分接受檢察官訊問並供前具後，就案情有重要關係之事項，
    虛偽證述：係某不知姓名、開白色轎車之男子拿錢及行動電
    話給伊，伊再拿給林明宗，並非林明宗將前開物品交付予伊
    云云，意圖影響後續之偵查，掩飾前開詐欺犯行。
二、案經臺灣板橋地方法院檢察署檢察官自動檢舉偵查起訴。
    理  由
壹、證據能力部分：
一、按被告以外之人於審判外之言詞或書面陳述，除法律有規定
    者外，不得作為證據；被告以外之人於偵查中向檢察官所為
    之陳述，除顯有不可信之情況者外，得為證據；被告以外之
    人於審判外之陳述， 雖不符刑事訴訟法第159條之1至第159
    條之4之規定，而經當事人於審判程序同意作為證據， 法院
    審酌該言詞陳述或書面陳述作成時之情況，認為適當者，亦
    得為證據；當事人、代理人或辯護人於法院調查證據時，知
    有第159條第1項不得為證據之情形，而未於言詞辯論終結前
    聲明異議者，視為有前項之同意，刑事訴訟法第159條第1項
    、第159條之1第2項、第159條之5分別定有明文。
二、查被害人乙○○於偵查中之證述，係以證人身分在檢察官偵
    訊時具結作證，合於法定要件，且現階段刑事訴訟法規定檢
    察官代表國家偵查犯罪、實施公訴，依法其有訊問證人之權
    ，證人且須具結，而實務運作時，偵查中檢察官向被告以外
    之人所取得之陳述，原則上均能遵守法律規定，不致違法取
    供，其可信性極高，復查無「顯有不可信之情況」，依上開
    規定，乃屬傳聞證據之例外情形。而證人林明宗業於原審審
    判中到庭具結接受詰問，以足擔保其於警詢及偵查中之證述
    可信性，自有證據能力。其餘就本案以下所引證據，則未據
    被告及其辯護人否認其證據能力，且未於本案言詞辯論終結
    前聲明異議，亦有證據能力，核先敘明。
貳、得心證之理由：
一、訊據被告蘆玟蓉矢口否認涉有何幫助詐欺、偽證等犯行，辯
    稱：當天不是林明宗拿給伊，是伊拿給林明宗的。是一個開
    白色轎車的人送過來給伊的。當天一個開白色轎車來跟伊買
    檳榔跟飲料，他就拿手機跟一小疊百元鈔票給伊說，等一下
    會有一個計程車會來跟你拿，伊沒有想那麼多，就先幫他收
    下來，後來是林明宗來跟伊拿的云云。惟查：
（一）被害人乙○○於上開時地接獲自稱蘇姓老闆之電話，受詐
      騙而交付金錢與行動電話予計程車司機林明宗等事實，業
      據乙○○於偵查中證述綦詳（見95年度偵字第27311號卷
      第11、12頁）。其並證稱：當時就伊一個店員，那個自稱
      伊老闆的人有叫出伊名字，還有討論到公司的細節（他說
      他會在伊交班之前回來，還問說打卡鐘的卡片還有多少）
      ，因為這些細節非公司人員不會知道，所以伊才會誤以為
      他是老闆等語（同上開偵卷第12頁），核與證人林明宗於
      警詢、偵查及原審審判中證述：伊接獲車行派車通知前往
      上址時，未見叫車之男子，惟見一位小姐過來，拿錢給伊
      並交付記載0916開頭之行動電話紙條1張， 後來又接獲車
      行通知再折返由該小姐再交付行動電話1支等情節相符 。
      足認被害人乙○○確有受詐騙交付上開金錢及行動電話等
      事實無訛。
（二）又林明宗於取得乙○○交付之上開金錢及行動電話後，即
      依指示將上開財物送至位於 臺北縣鶯歌鎮○○路29巷5號
      前之「司邁特」檳榔攤，並交付給被告蘆玟蓉等情，復據
      證人林明宗於偵查及原審審判中到庭證述無誤。且林明宗
      係經由所屬車行通知派車先前往上開地點收取金錢及行動
      電話，再依0000000000號之行動電話指示前往被告檳榔攤
      一節，亦據證人鄭君代於原審審判中到庭證述甚詳，並有
      賓樂公司派車查詢列印資料及林明宗所使用之0000000000
      號行動電話通話紀錄表1件附卷可憑。 由此益足證明林明
      宗所證應屬非虛，否則林明宗果為詐騙成員之一，實無須
      如此大費周章行騙，復留下可資查證之派車紀錄而供警方
      查獲。況且林明宗所涉詐欺犯行，亦經臺灣板橋地方法院
      檢察署檢察官為不起訴處分， 有該署95年度偵字第27311
      號不起訴處分書附卷可參。且被告所辯稱，是一個開白色
      轎車的男子拿金錢及行動電話給伊，伊再轉交給林明宗云
      云，不僅未能提出該駕駛白色轎車者之真實姓名年籍以供
      查證，且所述又與上開本院調查認定之經過情形不符，自
      難採信，是林明宗所證述情節應屬可採。
（三）故依前所述，被告明知其係自林明宗收受上開金錢及行動
      電話，並非自不詳之人收受後再交給林明宗，然竟於96年
      4月20日上午10時35分許， 就林明宗所涉犯前述詐欺案件
      ，在臺灣板橋地方法院檢察署第305偵查庭開庭時， 以證
      人身分接受檢察官訊問並供前具後，就案情有重要關係之
      事項，虛偽證稱：係某不知姓名、開白色轎車之男子拿錢
      及行動電話給伊，伊再拿給林明宗，並非林明宗將前開物
      品交付予伊云云，此有上開偵查筆錄及證人結文在卷可稽
      。其就上述與案情有重要關係事項作偽證甚明。從而，本
      件事證明確，被告犯行均堪以認定，應依法論科。辯護人
      上訴後聲請向中華電信股份有限公司、遠傳電信股份有限
      公司調閱乙○○、林明宗等人多筆通話記錄及詰問證人林
      明宗，本院認事證已臻明確，無再予調查傳訊之必要，附
      此敘明。
二、核被告所為，係犯刑法第30條第1項、 第339條第1項之幫助
    詐欺取財罪、第168條之偽證罪。 又被告以幫助之意思，為
    詐欺罪構成要件以外之行為， 爰依刑法第30條第2項之規定
    ，按正犯之刑減輕之。另按刑法上之幫助犯，係指以幫助他
    人犯罪之意思而參與犯罪構成要件以外之行為者而言，所謂
    以幫助他人犯罪之意思而參與者，指其參與之原因，僅在助
    成他人犯罪之實現而言，所謂參與犯罪構成要件以外之行為
    者，係指其所參與者非直接構成某種犯罪事實之內容，而僅
    係助成其犯罪事實實現之行為而言。本件被害人已將受詐騙
    之財物交付前去收取之計程車司機林明宗，被告係於收受林
    明宗之交付後再轉交給不詳之人，其所為應非實行詐欺罪之
    行為，僅係提供助力完成詐欺犯行之幫助之行為，且無證據
    足證被告係與詐欺之正犯基於犯意聯絡，應不成立共同正犯
    ，起訴書認應成立共同正犯，尚有所誤，附此敘明。
三、原審因認被告罪證明確，引用刑法第30條、第168條、第339
    條第1項、第51條第5款，中華民國九十六年罪犯減刑條例第
    2條第1項第3款、第7條之規定。並審酌被告之素行、犯罪之
    動機、目的、手段，被害人所受損害，及其於偵查中虛偽證
    述，足以影響偵查結果，妨害司法調查之公正性，且犯後仍
    否認犯行之態度等一切情狀， 分別量處幫助詐欺有期徒刑4
    月、偽證罪有期徒刑6月。復認被告犯罪時間係在96年4月24
    日之前，合於中華民國九十六年罪犯減刑條例之規定，並依
    該條例第2條第1項第3款規定，各減其宣告刑2分之1， 並定
    其應執行刑有徒期刑4月。核其認事用法尚無不合， 量刑亦
    稱妥適，上訴人即被告上訴意旨仍執前詞，否認犯罪，指摘
    原判決有誤，請求撤銷改判，並無理由，上訴應予駁回。
據上論斷，應依刑事訴訟法第368條，判決如主文。
本案經檢察官邱美育到庭執行職務。
中    華    民    國    97    年    10    月    30    日
            刑事第４庭    審判長法  官  陳筱珮
                                法  官  鄭水銓
                                法  官  周煙平
以上正本證明與原本無異。
偽證罪部分如不服本判決，應於收受送達後十日內向本院提出上
訴書狀，其未敘述上訴之理由者並得於提起上訴後十日內向本院
補提理由書（均須按他造當事人之人數附繕本）。
詐欺罪不得上訴。
                                書記官  蕭麗珍
中    華    民    國    97    年    11    月    5     日
附錄：本案論罪科刑法條全文
刑法第168條
於執行審判職務之公署審判時或於檢察官偵查時，證人、鑑定人
、通譯於案情有重要關係之事項，供前或供後具結，而為虛偽陳
述者，處7年以下有期徒刑。
刑法第339條第1項
意圖為自己或第三人不法之所有，以詐術使人將本人或第三人之
物交付者，處5年以下有期徒刑、拘役或科或併科1千元以下罰金
。
以前項方法得財產上不法之利益或使第三人得之者，亦同。
前二項之未遂犯罰之。


司法院資訊處製作；財團法人民間司法改革基金會備份。
